【裁判字號】    90,上易,1283
【裁判日期】    900920
【裁判案由】    恐嚇取財等
【裁判全文】
臺灣高等法院臺南分院刑事判決          九十年度上易字第一二八三號      Ｇ
      上  訴  人
      即  被  告  玄  ○  ○
右上訴人因恐嚇取財等案件，不服臺灣雲林地方法院九十年度易字第一九九號中華民
國九十年七月四日第一審判決（起訴案號：臺灣雲林地方法院檢察署九十年度偵字第
四七七號），提起上訴，本院判決如左：
      主      文
上訴駁回。
      事      實
一、丙○○前曾因違反麻醉藥品管理條例案，經臺灣雲林地方法院於民國（下同）八
    十六年三月三日判處有期徒刑三月確定，於同年五月十六日易科罰金執行完畢。
    緣雲林縣莿桐鄉境內濁水溪河床地經常有歹徒不法架設鳥網捕捉途經之賽鴿，進
    而向鴿主索取贖款，因丙○○常至該河床地中捕捉野鼠而得知上情，乃自八十九
    年十一月十五日起，基於意圖為自己不法所有之概括犯意，在該處張掛鳥網捕捉
    賽鴿據為己有，而玄○○亦因得知捕捉賽鴿索取贖款可得豐厚利益，乃先以新台
    幣（下同）一萬五千元向綽號「阿川」之某不詳真實姓名成年男子購得第一商業
    銀行帳號四０二─五０─二六０一七二、戶名「周文旭」之存摺一本及金融卡一
    張，俾便向鴿主勒取贖款以及提領贖款，並自八十九年十二月初某日起，與丙○○共同基於意圖為自己不法所有之概括犯意聯絡，約定由丙○○將捕得之賽鴿交
    由玄○○處理，且間以繫上亮光彩帶之鉛塊或以外包塑膠袋之石頭丟向天空，使
    途經該處之賽鴿受驚嚇後，低飛落入鳥網，以便捕捉，而先後竊取鴿主丑○○等
    人所有之賽鴿達六十六隻以上（被害鴿主姓名、被捕捉賽鴿數量及價值詳如附表
    所示），其中丙○○竊得賽鴿約十二隻，均於得手後交由玄○○處理，以抵償前
    向玄○○預支之報酬二千元。玄○○於得手後復基於意圖為自己不法所有之概括
    犯意，根據賽鴿腳環上所標示之鴿主電話號碼，以其所有號碼00000000
    00之行動電話與鴿主聯絡，分別向鴿主丑○○等人恫稱：如欲取回所飼養之賽
    鴿，須交付每隻一千五百元至二千多元不等之代價，否則要將賽鴿殺掉或剪去腳
    環等語，使鴿主丑○○等人心生畏懼而遵從指示，將款項加計尾數（用以區分匯
    款人）匯入前揭第一商業銀行「周文旭」之帳戶內（匯款日期、金額、匯款人姓
    名詳如附表所示），待鴿主丑○○等人依言匯入款項後，玄○○始將網捕之賽鴿
    釋回，並持上開帳戶之金融卡，以存摺上標籤所示之密碼（１６８８），分別於
    八十九年十二月十六日提領現款一千元、同年月十七日分別提領現款二萬元、二
    萬元及五千元、同年月十九日一萬元、同年月二十一日分別提領現款二萬元及一
    萬二千元、同年月二十二日一萬元，共計提領九萬八千元之贖款。嗣於九十年一
    月二十日上午十二時許，為彰化縣警察局二林分局派員在前開濁水溪河床當場查
    獲，並扣得丙○○所有鳥網一件、外包塑膠袋之石頭二個，玄○○所有之裝鴿網
    子一個、繫有亮片彩帶之鉛粒一包、遠傳電信股份有限公司號碼0000000
    000號之行動電話一支，及第一商業銀行南臺中分行戶名「周文旭」帳號四０
    二—五０—二六０一七二號之存摺一本。
二、案經彰化縣警察局二林分局報請臺灣雲林地方法院檢察署檢察官偵查起訴。
      理      由
一、訊據上訴人即被告玄○○對於曾向某綽號「阿川」之不詳真實姓名成年男子購得
    第一商業銀行帳號四０二─五０─二六０一七二、戶名「周文旭」之存摺一本及
    金融卡一張，並於前揭時地先後多次捕捉落入鳥網上之賽鴿，嗣並根據賽鴿腳環
    上所標示之鴿主電話號碼，以其所有號碼0000000000之行動電話與鴿
    主聯絡，暨先後多次以金融卡提領「周文旭」銀行帳戶內之現款等情固坦承無隱
    ，惟矢口否認有何竊盜或恐嚇取財之犯行，辯稱：鳥網並非其架設，其僅係因恐
    賽鴿遭鳥網勒死，始於設網捕鴿者離去後，將賽鴿自鳥網上取下放飛，所提領之
    匯款均係鴿主感謝其將鴿子放回的「謝金」云云；被告丙○○亦矢口否認有何竊
    盜或恐嚇取財之犯行，辯稱：伊並不認識玄○○，僅係因到田裡抓老鼠，誤觸網
    子，警察即不讓其離去，並於製作筆錄時要伊承認玄○○有拿二千元給他，否則
    不讓其回家過年云云。經查：
二、惟查：
（一）被告丙○○於警訊之初即供稱：「警方查扣鳥網一件、石頭包塑膠袋二個為我
      所有，其他扣案物為玄○○所有。」、「網子是網賽鴿的，石頭包塑膠袋是丟
      向空中嚇鴿子的。」、「我於八十九年十一月十五日開始從事網鴿工作，約網
      到十幾隻賽鴿，每次網到賽鴿就交給玄○○處理」、「（問：玄○○共拿多少
      錢給你？）共拿二千元給我」（以上參照九十年一月二十日警訊筆錄），嗣於
      檢察官偵訊時亦供稱：「八十九年十二月初開始，曾網得十二隻，均賣給玄○○，其中二隻是賽鴿，抵前向他借二千元。」等語（見偵查卷第十二頁背面）
（二）被告玄○○於警訊中供稱：「查扣物鳥網一件、石頭包塑膠袋二個為丙○○所
      有，其他查扣物為我所有。」、「鉛粒彩帶是交給不特定人（在網下網鴿人）
      丟向空中嚇鴿子的」、「因鴿子腳環上有私人電話號碼，我利用警方查扣之手
      機和失主聯絡，叫鴿子失主將一千五百元至二千多元不等匯入警方查扣之第一
      商業銀行帳號四０二—五０—二六０一七二號周文旭帳戶內，如有匯入我就將
      鴿子放回，如沒有，我就將賽鴿留下。」、「（問：為何丙○○說你先拿二千
      元作為酬勞？）沒有，我是先借給丙○○的，後丙○○網到鴿子交給我就扣掉
      」、「是同案丙○○於濁水溪河床架設網子，將捕獲鴿子賣給我，我再依鴿子
      腳環‧‧‧」等語（以上參照九十年一月二十日警訊筆錄），嗣於檢察官偵訊
      時供稱：「（問：買存摺用途？）丙○○是網鴿，我向鴿主要求金額，直接匯
      入該存摺，八十九年十二月初開始。」等語（見偵查卷第十二頁）。
（三）核被告二人上開供述情節大致相符，且有丙○○所有鳥網一件、外包塑膠袋
      之石頭二個，及玄○○所有之裝鴿網子一個、繫有亮片彩帶之鉛粒一包扣案可
      資佐證。而被告二人並非至親好友，迭經渠等於偵審中供述明確，被告玄○○
      要無平白交付二千元予被告丙○○之理，是以該款乃係渠等共謀竊取賽鴿時所
      約定之酬金，應可認定。
（四）綜上各情，堪信丙○○自八十九年十一月十五日起，即已開始張網捕捉賽鴿，
      且自八十九年十二月初某日起，與玄○○合作，約定將其捕得之賽鴿交由玄○○處理，並預支報酬二千元。
（五）被告丙○○雖否認前揭警訊筆錄記載之真實性，惟據證人即查獲本案之彰化縣
      警察局二林分局警備隊員莊忠源在原審到庭證稱：「我們據報得知有人在架設
      鳥網，網賽鴿，我們就駕車前往瞭解查看。去的時候就看見丙○○在鳥網下洗
      網子（整理），因當時我們有帶錄影機開始拍攝，他佈網的過程我們都有錄下
      ，後來我們有與他搭訕，得知他在網鴿，他當時不知道我們是警察，後來我們
      才表明身分。我們有問他網鴿後，如何處理，他就告訴我說，我網到鴿子就是
      交給前面在車內睡覺的人玄○○，我們去的時候玄○○他在一部農用的廂型車
      旁睡覺。後來我們請他把證件拿出來，我們看見他身上有一本帳戶本，我們就
      問他是做何用，後來裝鴿網子、鉛粒彩帶在玄○○車上找到的。網鴿的網子、
      石頭裝塑膠袋在田埂找到的。」、「（提示丙○○在警局中說玄○○有拿二千
      元給我）問：有無扣案？證人（莊忠源）答：這是之前拿給他的。丙○○是說
      玄○○他有拿二千元給他，等到他抓到鴿子再扣掉。我們有問丙○○說你拿二
      千元做何用。」等語，並提出本案查獲經過之蒐證錄影帶一捲與訊問錄音帶二
      捲以供佐證。經原審法院勘驗蒐證錄影帶之結果，內容確與其證述情節相符，
      另經原審法院勘驗警訊錄音帶之結果，除關於被告丙○○向玄○○取得二千元
      究竟是「拿」或「借」一節略有出入外，餘亦均與筆錄記載相吻合，亦查無訊
      問過程中有何脅迫之情事，足見被告丙○○所辯，要屬卸責之詞，不足採信；
      另被告玄○○於原審法院九十年四月十九日訊問時，已供明被告丙○○確曾向
      其借款二千元等語，其嗣後復改口稱並未交付丙○○金錢云云，顯係迴護之詞
      ，亦無可取。
（六）按刑法竊盜罪係將他人支配下之動產，移置於自己支配下即為成立。而馴養之
      鴿子具有歸巢之本能，飼主基於鴿子本能有返回原飼養場所之特性，仍具有實
      力支配及排他可能性，被告二人共謀設網捕鴿於先，捕得賽鴿後復未立即放回
      ，顯已具有將鴿子置於自己實力支配下之竊盜故意，況乎被告二人所捕獲之賽
      鴿數量高達六十六隻以上（參照附表所列），且無證據證明渠等確屬善心之愛
      鳥人士，故被告玄○○辯稱其係因唯恐賽鴿遭鳥網勒死，乃趁隙將賽鴿自鳥網
      取下放飛云云，無非事後卸責之詞，無足採信。有關被告二人共同竊取賽鴿之
      犯行，事證明確，均堪認定。
（七）被告玄○○雖又辯稱：其將賽鴿自鳥網上取下放飛，所提領之匯款均係鴿主感
      謝其將鴿子放回的「謝金」云云，然據被害鴿主丑○○、辛○、癸○○、卯○○、甲○○、丁○○、巳○○、宇○○、未○○、申○○、辰○○、寅○○、
      庚○○、吳明輝、己○○、亥○○、午○○、戊○○、壬○○、酉○○、宙○○、天○○、地○○、戌○○、子○○、乙○○等人於警訊中指稱渠等確係經
      歹徒以電話聯繫告知：若不依指示匯錢即不放回賽鴿，或將賽鴿「做掉」、「
      殺掉」、「剪去腳環」等語，迫使渠等心生畏懼而遵從指示匯款進入周文旭之
      帳戶，有上開被害鴿主之警訊筆錄可稽；另關於附表編號八、十六、十九、二
      十三部分之匯款，亦均係賽鴿鴿主依指示所匯入之款項，業經被告玄○○於警
      訊中供認無訛，顯見該等款項乃係鴿主遭恐嚇後，迫於無奈所交付之贖金。此
      外並有第一商業銀行帳號四０二─五０─二六０一七二、戶名「周文旭」之存
      摺一本、存款明細分類帳二頁、匯款單據影本十張，及遠傳電信股份有限公司
      之通聯資料一份在卷可憑。而上開戶名「周文旭」之存摺及金融卡確係家住雲
      林縣虎尾鎮之周文旭所遺失，其曾經於九十年一月二日向第一商業銀行掛失等
      情，業據證人周文旭於原審到庭證述明確，並經第一商業銀行南台中分行函覆
      在卷。且證人周文旭到庭證稱伊並不認識被告玄○○，據此可知被告玄○○著
      手犯案前，即已有計劃取得「周文旭」之存摺及金融卡，以供匯集鴿主之贖款
      ，並避免自己身分於提領贖款時曝光，作賊心虛之情已甚灼然，其上開辯解亦
      屬卸責之詞，不足採信，被告玄○○此部分之犯行亦堪認定。
三、核被告玄○○、丙○○竊取賽鴿部分之行為均係犯刑法第三百二十條第一項竊盜
    罪；被告玄○○竊得賽鴿後，藉以向鴿主勒取贖款部分，則係犯同法第三百四十
    六條第一項恐嚇取財罪。被告二人自八十九年十二月初開始共同竊取賽鴿，觸犯
    刑法第三百二十條第一項竊盜部分，渠等間自此時起有犯意之聯絡，行為之分擔
    ，均為共同正犯。被告玄○○所犯上開竊盜與恐嚇取財二罪間，有目的手段之牽
    連關係，應從一重之恐嚇取財罪處斷。被告玄○○先後多次恐嚇取財犯行，及被
    告丙○○多次竊盜犯行，均時間緊接、罪名及犯罪構成要件相同，顯均係基於概
    括犯意反覆為之，各應依連續犯之規定以一罪論，並依法加重其刑。又被告丙○○前曾因麻醉藥品管理條例案，經原審法院於八十六年三月三日判處有期徒刑三
    月確定，並於同年五月十六日易科罰金執行完畢，有台灣雲林地方法院檢察署刑
    案資料查註紀錄表及臺灣高等法院被告全國前案紀錄表各一件在卷可按，其於五
    年內再犯本件有期徒刑以上之罪，為累犯，應依刑法第四十七條規定遞加重其刑
    。爰
四、原審以被告二人罪證明確，因依刑法第二十八條、第五十六條、第三百二十條第
    一項、第三百四十六條第一項、第五十五條、第四十七條、第三十八條第一項第
    二款，罰金罰鍰提高標準條例第一條前段等規定，分別審酌被告二人均年輕力壯
    ，竟不思正當營生，巧設鳥網捕捉賽鴿，竊得之賽鴿數量及勒取之贖款均非少數
    ，對社會造成之危害非輕，暨審酌渠等之素行、知識程度、生活狀況及犯罪後之
    態度等一切情狀，分別對被告玄○○量處有期徒刑一年六月，對丙○○量處有期
    徒刑十月，又以扣案鳥網一件、外包塑膠袋之石頭二個為被告丙○○所有；裝鴿
    網子一個、繫有亮片彩帶之鉛粒一包、遠傳電信股份有限公司電話號碼0000
    000000號之行動電話一支（含ＳＩＭ卡）為被告玄○○所有，業經被告二
    人於警訊中供明，且該等物品為被告二人犯罪所用，併依刑法第三十八條第一項
    第二款規定宣告沒收。至於扣案第一商業銀行南臺中分行戶名「周文旭」、帳號
    四０二—五０—二六０一七二號存摺一本因非被告所有，故不另為沒收之諭知。
    復以關於被告二人所犯竊取如附表編號一、六、八、九、十一、十二、十六、十
    七、十九、二十一、二十三、二十四、二十五及二十九所示之賽鴿暨向該等賽鴿
    鴿主勒取贖款之犯行，雖未據起訴，惟此部分被告之犯行與前揭論有罪部分，有
    連續犯之關係，屬裁判上一罪，為起訴效力所及，自得併予審究，予以敘明。更
    以公訴意旨另以被告丙○○與被告玄○○共同謀議，基於擄鴿勒贖之概括犯意，
    架設鳥網捕捉賽鴿，於竊得賽鴿後，由玄○○出面恐嚇鴿主勒取贖款，因認被告
    丙○○除犯刑法第三百二十條第一項之竊盜罪外，並觸犯同法第三百四十六條第
    一項之恐嚇取財罪云云。然按犯罪事實應依證據認定之，無證據不得推定其犯罪
    事實，刑事訴訟法第一百五十四條規定甚明。訊據被告丙○○堅詞否認曾與被告
    玄○○共謀以竊得之賽鴿向鴿主勒取贖款，而依被告玄○○於偵審中之供述，亦
    僅足認被告丙○○有設網捕鴿之行為，且其所捕獲之賽鴿均交付予被告玄○○，
    以抵償所預支之酬勞二千元，除此之外，又查無其他任何證據足資證明被告丙○○與玄○○間，就向鴿主恐嚇取財部分確有犯意聯絡或行為分擔，自不得逕以該
    罪相繩，惟公訴人認被告丙○○此部分之犯行與前揭有罪部分有牽連犯之關係，
    屬裁判上一罪，故不另為無罪之諭知。經核認事用法，俱無不合，量刑亦稱妥適
    ，被告二人上訴意旨，均執陳詞，否認犯罪，均無理由，均應予駁回。
據上論斷，應依刑事訴訟法第三百六十八條，判決如主文。
本案經檢察官許仲瑩到庭執行職務。
中    華    民    國      九十      年      九      月      二十        日
                      臺灣高等法院臺南分院刑事第六庭
                                      審判長法官  楊    明    章
                                            法官  顏    基    典
                                            法官  徐    宏    志
右正本證明與原本無異。
不得上訴。
                                      法院書記官  李    梅    菊
中    華    民    國      九十      年      九      月     二十五       日
附錄：本判決論罪科刑法條：
刑法第三百二十條第一項:
意圖為自己或第三人不法之所有，而竊取他人之動產者，為竊盜罪，處五
年以下有期徒刑、拘役或五百元以下罰金。
刑法第三百四十六條第一項:
意圖為自己或第三人不法之所有，以恐嚇使人將本人或第三人之物交付者
，處六月以上五年以下有期徒刑，得併科一千元以下罰金。
附表：
┌───┬────┬────┬─────┬────┬─────┬────┐
│編號  │ 被害人 │匯款金額│匯款日期  │賽鴿數量│賽鴿價值  │匯款人  │
│      │ 姓名   │（元）  │          │（隻）  │（萬元）  │姓名    │
├───┼────┼────┼─────┼────┼─────┼────┤
│一    │ 丑○○ │ 14000  │ 89,12,11 │9       │  81      │丑○○  │
├───┼────┼────┼─────┼────┼─────┼────┤
│二    │ 癸○○ │ 7003   │ 89,12,16 │3       │  18      │癸○○  │
├───┼────┼────┼─────┼────┼─────┼────┤
│三    │ 辛  ○ │ 25000  │ 89,12,16 │12      │  84      │辛  ○  │
├───┼────┼────┼─────┼────┼─────┼────┤
│四    │ 卯○○ │ 2520   │ 89,12,18 │1       │  5       │卯○○  │
├───┼────┼────┼─────┼────┼─────┼────┤
│五    │ 甲○○ │ 2022   │ 89,12,18 │1       │  5       │甲○○  │
├───┼────┼────┼─────┼────┼─────┼────┤
│六    │ 戊○○ │ 2023   │ 89,12,18 │1       │  5       │戊○○  │
└───┴────┴────┴─────┴────┴─────┴────┘
┌───┬────┬────┬─────┬────┬─────┬────┐
│七    │ 丁○○ │ 3500   │ 89,12,19 │2       │  20      │丁○○  │
├───┼────┼────┼─────┼────┼─────┼────┤
│八    │ 不   詳│ 3023   │ 89,12,19 │不    詳│不      詳│吳秀霞  │
├───┼────┼────┼─────┼────┼─────┼────┤
│九    │ 壬○○ │ 3025   │ 89,12,19 │1       │  2       │壬○○  │
├───┼────┼────┼─────┼────┼─────┼────┤
│十    │ 巳○○ │ 2524   │ 89,12,19 │1       │  5       │巳○○  │
├───┼────┼────┼─────┼────┼─────┼────┤
│十一  │ 酉○○ │ 8025   │ 89,12,20 │3       │  30      │黃富格  │
├───┼────┼────┼─────┼────┼─────┼────┤
│十二  │ 宙○○ │ 6029   │ 89,12,21 │3       │  15      │宙○○  │
├───┼────┼────┼─────┼────┼─────┼────┤
│十三  │ 宇○○ │ 2025   │ 89,12,21 │1       │  10      │宇○○  │
├───┼────┼────┼─────┼────┼─────┼────┤
│十四  │ 未○○ │ 3527   │ 89,12,21 │2       │  2       │陳信邦  │
└───┴────┴────┴─────┴────┴─────┴────┘
┌───┬────┬────┬─────┬────┬─────┬────┐
│十五  │ 申○○ │ 4026   │ 89,12,21 │2       │  6       │林月里  │
├───┼────┼────┼─────┼────┼─────┼────┤
│十六  │ 不  詳 │ 6001   │ 89,12,22 │不    詳│不      詳│吳耀輝  │
├───┼────┼────┼─────┼────┼─────┼────┤
│十七  │ 天○○ │ 1400   │ 89,12,22 │1       │  6       │豐      │
├───┼────┼────┼─────┼────┼─────┼────┤
│十八  │ 辰○○ │ 4505   │ 89,12,26 │3       │  36      │辰○○  │
├───┼────┼────┼─────┼────┼─────┼────┤
│十九  │ 不  詳 │ 4005   │ 89,12,26 │不    詳│不      詳│陳上千  │
├───┼────┼────┼─────┼────┼─────┼────┤
│二十  │ 寅○○ │ 3510   │ 89,12,26 │3       │  36      │寅○○  │
├───┼────┼────┼─────┼────┼─────┼────┤
│二十一│ 地○○ │ 6009   │ 89,12,26 │4       │  20      │廖韋婷  │
├───┼────┼────┼─────┼────┼─────┼────┤
│二十二│ 庚○○ │ 10025  │ 89,12,26 │5       │  25      │庚○○  │
├───┼────┼────┼─────┼────┼─────┼────┤
│二十三│ 不  詳 │ 3001   │ 89,12,26 │不    詳│不      詳│黃義良  │
└───┴────┴────┴─────┴────┴─────┴────┘
┌───┬────┬────┬─────┬────┬─────┬────┐
│二十四│ 戌○○ │ 1000   │ 89,12,27 │1       │  10      │湯適榮  │
├───┼────┼────┼─────┼────┼─────┼────┤
│二十五│ 子○○ │ 1508   │ 89,12,27 │1       │  11      │子○○  │
├───┼────┼────┼─────┼────┼─────┼────┤
│二十六│ 吳明輝 │ 2009   │ 89,12,27 │1       │  2       │吳明輝  │
├───┼────┼────┼─────┼────┼─────┼────┤
│二十七│ 己○○ │ 2000   │ 89,12,27 │1       │  5       │吳嘉文  │
├───┼────┼────┼─────┼────┼─────┼────┤
│二十八│ 亥○○ │ 2002   │ 89,12,28 │2       │  1       │亥○○  │
├───┼────┼────┼─────┼────┼─────┼────┤
│二十九│ 乙○○ │ 1802   │ 89,12,28 │1       │  2       │乙○○  │
├───┼────┼────┼─────┼────┼─────┼────┤
│三十  │ 午○○ │ 1805   │ 89,12,29 │1       │  5       │午○○  │
└───┴────┴────┴─────┴────┴─────┴────┘


司法院資訊處製作；財團法人民間司法改革基金會備份。
